【裁判字號】    97,破,4
【裁判日期】    970630
【裁判案由】    破產宣告
【裁判全文】
臺灣臺南地方法院民事裁定                97年度破字第4號
聲  請  人  甲○○
上列聲請人聲請宣告破產事件，本院裁定如下：
    主  文
聲請駁回。
聲請程序費用由聲請人負擔。
    理  由
一、本件聲請意旨略以：
 (一)聲請人因為理財失誤，現共積欠國泰世華商業銀行等多家
     銀行借貸債務無力償還，總金額已高達新台幣4,652,099元
     。聲請人現今之資產僅剩約新台幣30萬餘元，惟其債務之
     利息，均是債務之利息，均是年息將近20%的高利貸，累積
     到現在每月的利息就要高達77,000元，聲請人就算在怎麼
     賺，都付不夠利息，更是一輩子都已不可能還到任何本金
     ，顯卻已無力清償債務。綜上，聲請人所積欠之債務總額
     已超過其總財產，足見其無清償能力。為此特具狀懇請鈞
     院鑒核，賜准裁定宣告聲請人破產，倘蒙允准，實為德便
     。
 (二)玆就債務人之債務及資產分述如下：
     1.債務部分：
       花旗商業銀行債務196,495元。
       國泰世華商業銀行債務552,694元。
       兆豐國際商業銀行債務61,024元。
       美商美國運通銀行債務127,920元。
       荷商荷蘭銀行債務206,940元。
       大眾商業銀行債務122,000元。
       永豐商業銀行債務148,294元。
       英商渣打銀行債務75,691元。
       陽信商業銀行債務38,265元。
       板信商業銀行債務54,005元。
       聯邦商業銀行債務650,944元。
       中華商業銀行債務402,513元。
       元大商業銀行債務14,537元。
       玉山商業銀行債務123,225元。
       萬泰商業銀行債務228,554元。
       台新國際商業銀行債務236,209元。
       台北富邦商業銀行債務197,479元。
       安泰商業銀行債務927,397元。
       中國信託商業銀行債務117,753元。
       永豐信用卡股份有限公司債務62,160元。
       遠東國際商業銀行債務130,000元。
       美商花旗銀行債務100,000元。
       上開債務金額合計：4,652,099元。
     2.財產部分：
       現金新台幣304,000元，可供作組成破產財團。
       無其他之不動產或有價證券。
       上開財產金額合計：304,000元。
 (三)按債務人不能清償債務者，依破產法所規定和解或破產程
     序，清理其債務；債務人停止支付者，推定其為不能清償
     。破產，對債務人不能清償債務者，宣告之；破產，除另
     有規定外，得因債權人或債務人之聲請宣告之，破產法第1
     條、第57條、第58條第1項分別定有明文。而所謂不能清償
     債務，以債務人現實財產及其信用仍無法清償全部債務屬
     之，最高法院著有92年度台抗字第89號判決意旨可資參照
     。
 (四)聲請人之財產顯不能清償債務，已有宣告破產之原因，亦
     即負債大於資產：聲請人所負債務金額總計4,652,099元，
     則扣除現有資產304,000元後，尚積欠4,348,099元，是以
     聲請人顯已達不足清償其債務之程度，是依上開破產法第1
     條之規定、最高法院92年台抗字第89號裁判意旨所示，聲
     請人已符合破產宣告之要件，而有宣告破產之原因。
 (五)本件實有宣告破產之實益及必要：
     1.若聲請人聲請破產宣告，其破產財團應足夠支付破產管
       理人之費用：按破產管理人之報酬，為財團費用；破產
       管理人之報酬，由法院定之，破產法第95條第1項第3款
       、同法第84條分別定有明文。
     2.而破產管理人報酬通常依破產事務之繁簡，所須時間及
       投入人力並破產財團與破產債權額之多寡以為酌定。再
       者，實務上通常選任律師或會計師為破產管理人，則本
       件依上開債權額、破產財團多寡、所需人力等處理破產
       事務之繁雜度、及高雄律師公會章程第30條至31條收費
       標準等綜合審認之，核其報酬尚興一般訴訟案件相當，
       且依高雄律師公會會員就一般訴訟案件收費大抵為
       50,000元左右（臺灣高等法院高雄分院95年度破抗字第3
       號判決意旨參照）。
     3.末按台灣高等法院高雄分院95年度破抗字第3號裁判意旨
       所示，倘債務人之現有資產，已足支付破產管理人報酬
       ，且審酌處理債務人之債權複雜性不大，所須財團費用
       及財團債務衡情非多，此外復查無其他證據足資認定破
       產財團不足清償財團費用及財團債務，即應認債務人足
       以組成破產財團以分配各債權人。本件聲請人所負之債
       務多屬銀行債務，十分單純，故破產管理人之報酬以
       50,00 0元即屬已足，而聲請人現實資產有304,000元，
       已足支付破產管理人報酬。是以，上開資產尚足敷清償
       破產財團之費用及財團債務，自有宣告破產之實益。
 (六)綜上所述，聲請人之資產已不能清理債務，已符合破產之
     要件，而有宣告破產之原因，且聲請人現有資產又可組成
     破產財團，並足敷清償財團費用及財團債務，而有宣告破
     產之實益及必要，為使債權人能公平受償起見，爰依破產
     法第1條、第57條之規定，請求宣告聲請人破產。
二、按債務人不能清償債務者，依本法所規定和解或破產程序，
    清理其債務；債務人停止支付者，推定其為不能清償。再破
    產，對債務人不能清償債務者宣告之，除另有規定外，得因
    債權人或債務人之聲請宣告之，破產法第1條、第57條、第5
    8條第1項分別定有明文。而所謂停止支付，係指債務人對於
    債權人表示不能支付一般金錢債務意旨之行為而言，債務人
    雖給付遲延，惟倘有其他事實證據足以證明確有清償債務之
    能力時，即難認有宣告破產之原因。又法院對破產事件在裁
    定前，得依職權為必要之調查，亦為破產法第63條第2項所
    明定。再債務人之財產價值，是否足堪清償其債務，不僅以
    不動產之有無及其價值為認定之依據，債務人是否尚有其他
    財產或信用、能力，自應併予調查審認。
三、經查：
 (一)觀聲請人稅務電子閘門財產所得調件明細表，雖聲請人94
     、95年度所得分別為3,164元、10,565元，名下無任何財產
     ，惟另聲請人係48年5月15日出生，年約48歲，尚難認已無
     相當工作能力之人，若計至60歲退休，其至少尚有12年可
     工作而可得取得收入之期間，尚難認聲請人之給付於客觀
     上已不可期待其繼續為清償，而符合宣告破產之要件。
 (二)此外，聲請人亦有親友在生活上幫忙接濟，可見聲請人在
     生活上暫可支付，由可推知，亦非毫無信用，而達無還款
     能力之程度。
 (三)參諸聲請人之債權人大多為金融機構，聲請人既仍有相當
     之工作能力，當得與各債權銀行再行協商如何簡化還款程
     序、降低利息，俾以合理之方式分期清償積欠各債權銀行
     之債務，而非僅期望以破產程序謀求債務減免，將所餘資
     產浪費於破產程序，反而令各債權銀行平白損失對於聲請
     人之債權。
 (四)綜上，本院認為依據債務人之現有資產、工作潛力、可資
     運用之信用、本件債務之金額與性質，本件聲請人應尚無
     不能清償債務之情事。是揆諸前揭說明，聲請人聲請宣告
     債務人破產，與法律規定之要件不符，核無理由，應予駁
     回。
四、爰依破產法第5條、民事訴訟法第95條、第78條，裁定如主
    文。
中    華    民    國    97    年    6    月    30    日
                  民事第一庭    法  官   李杭倫
以上正本係照原本作成
如對本裁定抗告，須於裁定送達後10日內向本院提出抗告狀，並
應繳納抗告費新台幣1,000元。
中    華    民    國    97    年    6    月    30    日
                                書記官   蔡曉卿


司法院資訊處製作；財團法人民間司法改革基金會備份。
